臺灣苗栗地方法院民事判決
110年度他調訴字第2號
原      告  高筱芬  
被      告  陳裕荃  
上列當事人間請求撤銷調解之訴等事件，本院於民國111年1月25
日言詞辯論終結，判決如下：
    主  文
原告之訴駁回。
訴訟費用由原告負擔。 
    事實及理由
壹、程序方面
　　按訴狀送達後，原告不得將原訴變更或追加他訴，但擴張或
    減縮應受判決事項之聲明者，不在此限，民事訴訟法第255
    條第3款定有明文。原告起訴時原請求苗栗縣頭份市調解委
    員會110年11月5日之110年民調字第456號調解書（下稱系爭
    調解）應予撤銷及賠償新臺幣33萬元；嗣於民國110年12月2
    9日言詞辯論期日當庭以言詞變更訴之聲明為：系爭調解應
    予撤銷（見本院卷第39頁），核屬減縮應受判決事項之聲明
    ，揆諸上開說明，並無不合。
貳、實體方面
一、原告主張：兩造原為情侶關係，於110年10月3日上午3時20
    分許，在原告位於苗栗縣○○市○○路000巷00弄00號3樓之5之
    住處，因意見不同發生口角爭執，被告因而徒手傷害原告，
    並將酒精撒在地板上點火，不慎燒毀原告頭髮、毀損原告之
    LV包包、手機螢幕，更擋在原告住處門口不讓原告出門，致
    原告受有左手前臂多處表淺擦傷，右手肘擦傷之傷害（下稱
    系爭事故）。被告因前開傷害及妨害自由罪嫌，經向苗栗縣
    頭份市調解委員會聲請調解，兩造於110年10月20日調解成
    立，並作成系爭調解，調解結果如下：「一、雙方願意加強
    情緒控制及意見溝通，雙方已接受對方誠懇道歉，誤會澄清
    。二、兩造拋棄本事件民事其餘請求權。雙方自調解成立日
    不再追究對方本事件刑事責任，如已提告則撤回告訴」，系
    爭調解復經本院於110年11月5日以110年度核字第1014號核
    定在案。詎料，被告未履行系爭調解賠償原告因系爭事故所
    受損害，對原告構成詐欺及侵權行為。為此，爰依法聲請撤
    銷系爭調解。並聲明：系爭調解應予撤銷。
二、被告則僅聲明：原告之訴駁回。
三、得心證之理由
（一）按經法院核定之民事調解，與民事確定判決有同一之效力
      ；因當事人聲請而成立之民事調解，經法院核定後有無效
      或得撤銷之原因者，當事人得向原核定法院提起宣告調解
      無效或撤銷調解之訴。前項規定，當事人應於法院核定之
      調解書送達後30日內為之；調解文書之送達，準用民事訴
      訟法關於送達之規定；鄉鎮市調解條例第27條第2 項、第
      29條第1 項、第3 項、第26條第4 項分別定有明文。而經
      法院核定之民事調解，有得撤銷之原因者，依同條例第29
      條第1 項規定，當事人得向原核定法院提起撤銷調解之訴
      。當事人欲求救濟，惟有循此方法為之，殊無依民法第92
      條第1 項規定聲明撤銷之餘地（最高法院75年台上字第10
      35號判例意旨參照）。次按因被詐欺或被脅迫而為意思表
      示者，表意人得撤銷其意思表示，民法第92條第1 項前段
      定有明文。當事人主張其意思表示係因被詐欺或脅迫而為
      之者，應就其被詐欺或被脅迫之事實，負舉證之責任（最
      高法院95年度台上字第2948號判決意旨參照）。
（二）經查，原告主張其與被告成立系爭調解，但被告未依約履
      行賠償，此為詐欺行為云云，惟為被告所否認，揆諸前揭
      說明，應由原告就受被告詐欺之部分先行舉證。然觀「一
      、雙方願意加強情緒控制及意見溝通，雙方已接受對方誠
      懇道歉，誤會澄清。二、兩造拋棄本事件民事其餘請求權
      。雙方自調解成立日不再追究對方本事件刑事責任，如已
      提告則撤回告訴」等節（見本院卷第13頁），顯見系爭調
      解中並記載無任何被告應賠償原告之事項，是依照系爭調
      解，被告並無賠償原告之義務，被告縱使未賠償原告，亦
      不構成詐欺調解，非屬得撤銷系爭調解之原因，原告主張
      被告未依約履行構成詐欺而欲撤銷系爭調解云云，自屬無
      據。
（三）按所謂「侵權行為」乃屬抽象之法律要件，故主張侵權行
      為者必須另提出該法律要件之評價根據事實，始符合民事
      訴訟法第266 條第1 項規定之主張責任。再按在辯論主義
      為原則之訴訟制度下，舉證責任係隨主張責任而發生，必
      先有主張，而後才有舉證問題。再按當事人主張有利於己
      之事實者，就其事實有舉證之責任，民事訴訟法第277 條
      前段定有明文，主張他造負有侵權責任者，應就侵權行為
      之前開要件負舉證責任。經查，原告主張其與被告成立系
      爭調解，但被告未依約履行賠償，此為詐欺行為，構成侵
      權行為云云。然原告未提出侵權行為之法律要件之評價根
      據事實，對於所受侵害之權利為何？如何具體特定？同時
      對於其所主張因侵害行為所生之損害？其間之因果關係？
      所聲之損害為何? 原告均未具體主張，自難謂已盡主張責
      任。況系爭調解既未約定被告應賠償原告，且原告亦於系
      爭調解中明示拋棄對被告之其餘民事賠償請求權，則被告
      縱使未賠償原告，符合系爭調解之記載，實難認被告有何
      因此侵害原告權利之處，原告此部分主張，亦屬無據。
四、綜上所述，原告未能舉證證明其遭被告詐欺而成立系爭調解
    。從而，原告請求撤銷系爭調解，為無理由，應予駁回。
五、本件事證已臻明確，兩造其餘攻擊防禦方法及所提證據經審
    酌後，於判決結果不生影響，爰不另一一論駁，附此敘明。
六、訴訟費用負擔之依據：民事訴訟法第78條。 
中　　華　　民　　國　　111 　年　　1 　　月　　25　　日
                  民事第一庭  法　官　何星磊
以上正本係照原本作成。
如對本判決上訴，須於判決送達後20日內向本院提出上訴狀（須附繕本）。如委任律師提起上訴者，應一併繳納上訴審裁判費。　　　　　　　　　　　　　　　書記官　李宜娟
中　　華　　民　　國　　111 　年　　1 　　月　　25　　日